【裁判字號】    90,家抗,11
【裁判日期】    900307
【裁判案由】    拋棄繼承權
【裁判全文】
臺灣高等法院高雄分院民事裁定  九十年度家抗字第一一號
      抗  告  人  甲○○○
      抗  告  人  丙○○
      抗  告  人  乙○○
右抗告人因對被繼承人丁○○之遺產拋棄繼承權事件，對於中華民國八十九年十月廿
七日臺灣高雄地方法院八十九年繼字第八一五號所為裁定提起抗告，本院裁定如左：
      主      文
抗告駁回。
抗告程序費用由抗告人連帶負擔。
      理      由
一、抗告意旨略以楊文祥於收受被繼承人丁○○之第一順位繼承人拋棄繼承之通知後
    ，其原想因第一順位繼承人兄嫂及姪子等會拋棄繼承，必是負債大於資產，而姐
    、兄、弟（即本件抗告人為第三順位繼承人）分居各處，而拋棄繼權需要在期間
    內向法院聲請，就順便一齊代為聲明拋棄繼承權（未檢附任何戶籍謄本或蓋用印
    鑑章），因而未告知抗告人，但因其不諳法律程序，其收到法院通知時僅看到前
    文便誤認已經法院受理，而未細閱內容應補正事項（嗣後楊文祥未再收任何法院
    通知或文書）。某日第一順位繼承人之一楊承修去電時，於電話中不經意問起拋
    棄繼承是否辦妥，楊文祥告知已辦妥並已收法院公文，數日後，楊承修至台南辦
    事時，順道至叔叔家中，楊文祥將公文給楊承修看，方知尚須補正資料，遂緊急
    通知抗告人補正戶籍謄本、印鑑証明、用印鑑章（因楊承修之前聲明拋棄時承辦
    法官曾要求補印鑑証明，因而推論可能亦須該資料），故抗告人於接獲楊文祥通
    知提供資料時，方知第一順位繼承人有拋棄繼承之事實。抗告人均於八十九年九
    月才知悉第一順位繼承人拋棄繼承，因而未逾二個月之期限之聲明期間云云。
二、經查本件抗告人與楊文祥於八十九年五月十一日具狀向原審法院聲明拋棄繼承，
    經原審法院於八十九年五月十二日裁定命抗告人及楊文祥補正被繼承人丁○○之
    除戶戶籍謄本、抗告人之戶籍謄本，上開裁定經楊文祥八十九年五月廿四日收受
    （並代收抗告人之裁定）後未補正，原審法院乃於八十九年七月廿八日裁定駁回
    抗告人與楊文祥之聲請，上開裁定亦經楊文祥於八十九年八月八日收受（並代收
    抗告人之裁定），並未於法定期限內提起抗告而確定。嗣抗告人於八十九年九月
    廿七日具狀補正丁○○之死亡証明書、楊進發、楊葉玉梅除戶籍謄本、抗告人及
    楊文祥之戶籍謄本及印鑑証明，楊文祥與抗告人甲○○○於翌日又補正丁○○之
    除戶戶籍謄本，抗告人與楊文祥於同年月廿九日再補正丁○○及乙○○之印鑑証
    明等情，業經本院調閱原審八十九年度繼字第三六一號拋棄繼承卷查明無訛。
三、抗告人及楊文祥於八十九年五月十一日具狀拋棄繼承「具狀人欄」之印文，與四
    人於八十九年九月廿七日補正狀「具狀人欄」之印文相同，故抗告人既自承於知
    悉第一順繼承人拋棄繼承後具狀補正資料（即八十九年九月廿七日），而當時所
    用之印章，與八十九年五月十一日具狀拋棄繼承所用之印章相同，主張不知楊
    文祥代渠等聲明拋棄繼承云云，是否可採，已屬可疑﹖又抗告人於八十九年五月
    十一日拋棄繼承呈報狀、八十九年九月廿七日、廿八日、廿九日補正狀所載之地
    址均為台南縣永康市○○○街四十號，則法院依上開地址於八十九年五月廿四日
    送達命補正裁定，於八十九年八月十八日送達駁回抗告人及楊文祥聲請拋棄繼承
    之裁定，應認均已合法送達抗告人及楊文祥。
四、再觀之抗告人及楊文祥於八十九年八月廿七日補正之戶籍謄本、印鑑証明之聲請
    日期，其中楊進發、楊葉玉梅之除戶戶籍謄本、甲○○○、丙○○戶籍謄本之聲
    請日期為八十九年五月十六日，楊文祥、乙○○（同一戶籍）為八十九年四月廿
    七日，而丙○○之印鑑証聲請日為八十九年三月四日，楊文祥、甲○○○為八十
    九年五月十六日（即二人同日聲請戶籍謄本及印鑑証明）、乙○○為八十九年五
    月十七日，其中甲○○○及乙○○均同日向戶政機關辦理登記及申請印鑑証明，
    乙○○於八十九年九月廿八日重新登記申請鑑証明；而丁○○係於八十九年三月
    廿八日死亡，有死亡証明書在卷，第一順位繼承人係於八十九年四月廿五日寄存
    証信函，經楊文祥於八十九年四月廿六日收受，亦經本院調閱原審法院九十八年
    度繼字第三三八號卷查明無訛，故抗告人及楊文祥均係於收受第一順位繼承通知
    拋棄繼承之存証信函後，始申請戶籍謄本及印鑑証明，且其中甲○○○及乙○○
    均係同日申請印鑑登記及申請印鑑証明，甲○○○並同日申請籍謄本，愈足証明
    抗告人於八十九年四月廿六日楊文祥收受第一順位繼承人拋棄繼承通知之存証函
    時，已知悉第一順位繼承人拋棄繼承之事實，即第一順位繼承人之拋棄繼承之書
    面通知－存証信函，已由楊文祥轉交予抗告人，應堪認定。
五、末查楊文祥與乙○○同一戶籍，均在台南縣永康市○○○街四十號，則楊文祥代
    乙○○於八十九年四月廿六日收受第一順位繼承人拋棄繼承之通知存函時，該通
    知應認已合法送達；而甲○○○設籍台南縣永康市○○街二０五號，與楊文祥同
    住於永康市，而其與楊文祥同日申請戶籍謄本及印鑑証明，故其亦知悉第一順位
    繼承人已向其通知拋棄繼承之事實；而丙○○設籍高雄市○○區○○路五十三巷
    十弄二號，與第一順位繼承人之住所高雄市○○區○○路五十三巷八號九樓之一
    ，係毗鄰而居，則第一順位繼承人拋棄繼承之事實，丙○○豈能諉為不知情﹖由
    上開理由，亦可証明抗告人有自楊文祥處取得第一順位繼承人拋棄繼承之書面通
    知即存証信函。
六、綜上所述，抗告人均於楊文祥八十九年四月廿六日代為收受第一順位繼承人拋棄
    繼承通知時，即已知悉，而開始申請戶籍謄本及印鑑証明，並交付楊文祥辦理拋
    棄繼承事宜，但楊文祥因未及時補正拋棄繼承所須資料，致原審法院裁定駁回抗
    告人及楊文祥拋棄繼承之聲請，應堪認定。本件抗告人再度聲請拋棄繼承，原審
    法院駁回抗告人之聲請，於法尚無不合，抗告意旨求予廢棄，為無理由，應予駁
    回。
七、結論：本件抗告為無理由，依非訟事件法第八條第二項、第二十八條、民事訴訟
    法第四百九十二條第一項、第八十五條第二項，裁定如主文。
中      華      民      國    九十      年      三      月      七      日
                                      臺灣高等法院高雄分院民事第一庭
~B1審判長法官  黃金石
~B2      法官  吳登輝
~B3      法官  李炫德
右為正本係照原本作成。
不得再抗告。
中      華      民      國    九十      年      三      月      八      日
~B法院書記官  黎  珍
                                                                    Ａ


司法院資訊處製作；財團法人民間司法改革基金會備份。
